【裁判字號】    97,上易,1099
【裁判日期】    970716
【裁判案由】    傷害
【裁判全文】
臺灣高等法院臺中分院刑事判決        97年度上易字第1099號
上  訴  人
即  被  告  甲○○
上列上訴人因傷害案件，不服臺灣臺中地方法院97年度易字第
579號中華民國97年5月7日第一審判決（起訴案號：臺灣臺中
地方法院檢察署96年度偵字第15808號），提起上訴，本院判決
如下：
    主  文
上訴駁回。
甲○○緩刑貳年；緩刑期內付保護管束。
    事  實及理  由
一、本案經本院審理結果，認第一審判決認事用法及量刑均無不
    當，應予維持，並引第一審判決書記載之事實、證據及理由
    。（如附件）
二、被告上訴意旨略以：本件係告訴人乙○○為達到離婚目的，
    以錄音方式，蓄意編織證據，利用警察到場時，無中生有表
    示其有受傷，警察並未實際查看受傷情形，且告訴人前後陳
    述亦非一致。原審另以伊於95年11月25日曾搥告訴人，推論
    本件傷害事實，對被告顯失公平云云。
三、本院查：
  (一)被告與告訴人因夫妻感情不佳，自95年11月25日起，被告與
    三名幼年子女居住於娘家而分居兩地，於前揭時、地，被告
    返回告訴人住處，因細故與告訴人發生爭吵，進而發生拉扯
    等肢體衝突，案發後雙方各自提出受傷之診斷証明書，相互
    提出傷害告訴，嗣被告於偵查中撤回對告訴人之傷害告訴等
    情，業據被告自承在卷，並有診斷証明書及不起訴處分書附
    卷可查。另告訴人於96年7月10日，以被告常以言詞抱怨、
    辱罵告訴人之母及自95年11月25日攜子返回娘家後即不履行
    同居義務，雙方婚姻有民法第1052條第1項第3、4、5款及第
    2項原因提起離婚及子女監護權訴訟，經原審法院民事庭於
    97年5月16日，以96年度婚字第866號民事判決（尚未確定）
    ，准予兩造離婚，子女監護權之行使及負擔由被告行使等情
    ，亦有該判決在卷足稽。
  (二)被告與告訴人於案發前已分居半年有餘，且依被告於警詢時
    所陳，其於案發當日係因拿取私人物品而返回家中，參酌兩
    造確有肢體衝突之事實及告訴人之民事起訴狀，主要非以本
    案傷害事實為請求離婚之理由等情觀之，被告所辯，本件係
    因告訴人欲達離婚目的蓄意編織證據云云，難以採信。
  (三)被告其他上訴理由，於原審法院審理時如何為法院所不採，
    其理由已據原審判決記載甚詳，本院仔細斟酌原審判決理由
    ，認其事實之認定、理由之採擇，於相關證據法則、經驗法
    則、論理法則並無違背。
四、原審因而適用刑事訴訟法第299條第1項前段，刑法第277條
    第1項、第41條第1項前段，刑法施行法第1條之1第1項、第2
    項前段等規定，並審酌被告犯罪之動機、目的，被告與告訴
    人為夫妻關係，不思以理性解決問題，僅因細故口角，貿然
    訴諸暴力，被告犯後未能坦承犯行，惟告訴人所受傷勢尚屬
    輕微等一切情狀，量處如原審判決主文所示之刑，並諭知易
    科罰金之折算標準，其認事用法核無違誤，量刑亦屬允當，
    上訴意旨猶執陳詞否認犯罪，其上訴為無理由，應予駁回。
    復查被告前未曾受有期徒刑以上刑之宣告，有台灣高等法院
    被告全國前案紀錄表附卷可稽，本件係因夫妻感情不協所導
    致，犯罪情節非重，且兩造之婚姻關係，業據原審法院判決
    准予離婚，被告實際擔負教養三名幼年子女之責任，備極辛
    勞，經此教訓，當知所警惕，應無再犯之虞，本院認對被告
    所宣告之刑，以暫不執行為適當，爰併宣告緩刑二年，並依
    家庭暴力防治法之規定，於緩刑期間付保護管束。
五、據上論斷，應依刑事訴訟法第373條、第368條，刑法第74條
    第1項第1款，家庭暴力防治法第38條第1項，判決如主文。
本案經檢察官丙○○到庭執行職務。
中    華    民    國    97    年    7    月    16   日
            刑事第四庭    審判長法  官  洪  耀  宗
                                法  官  江  德  千
                                法  官  劉  登  俊
上列正本證明與原本無異。
不得上訴。
                                書記官  粘  銘  環
中    華    民    國    97    年    7     月    16    日
附件
臺灣臺中地方法院刑事判決               97年度易字第579號
公  訴  人  臺灣臺中地方法院檢察署檢察官
被      告  甲○○  女  39歲（民國○○年○○月○日生）
                    身分證統一編號：Ｚ000000000號
                    住臺中市○○區○○路2段241號
                    居臺中市○○區○○路2段169之1號
上列被告因傷害案件，經檢察官提起公訴（96年度偵字第15808
號），本院判決如下：
    主    文
甲○○犯傷害罪，處拘役肆拾日，如易科罰金，以新臺幣壹仟元
折算壹日。
    犯罪事實
一、甲○○與乙○○係夫妻，2 人間具有家庭暴力防治法第3 條
    第1 款所定之家庭成員關係，其等2 人於民國96年5 月16日
    上午11時30分許，在臺中市○○區○○路1 段159 號之住處
    內，因細故發生爭執，甲○○竟基於傷害人之身體之犯意，
    徒手抓、打乙○○之右臉及左臂，乙○○則以雙手抵擋，致
    乙○○受有嘴唇、牙齦挫傷出血、左上臂前臂及左手食指、
    中指、無名指挫傷等傷害。
二、案經乙○○訴由臺中市警察局第六分局報請臺灣臺中地方法
    院檢察署檢察官偵查起訴。
    理    由
壹、程序部分：
一、按刑事訴訟法第159 條第1 項規定，被告以外之人於審判外
    之言詞或書面陳述，除法律有規定外，不得作為證據，同法
    第159 條之5 第1 項及第2 項分別規定：「被告以外之人於
    審判外之陳述，雖不符前四條之規定，而經當事人於審判程
    式同意作為證據，法院審酌該言詞陳述或書面陳述作成時之
    情況，認為適當者，亦得為證據」、「當事人、代理人或辯
    護人於法院調查證據時，知有第159 條第1 項不得為證據之
    情形，而未於言詞辯論終結前聲明異議者，視為有前項之同
    意」，係以傳聞證據因未經當事人之反對詰問予以核實，乃
    予以排斥，惟若當事人已放棄反對詰問權，於審判程式表示
    同意該傳聞證據可作為證據，基於證據資料愈豐富，愈有助
    於真實發現之理念，法院自可例外認該傳聞證據具有證據能
    力，但法院仍保有審查權。本件有關告訴人乙○○於警詢及
    偵查中之指訴，被告甲○○於本院準備程序中陳明「沒有意
    見」，對證據能力並未爭執，本院審酌上開指訴並無特別不
    可信之情況，應認具有證據能力，合先敘明。
二、按被告以外之人於偵查中向檢察官所為陳述，除顯有不可信
    之情況者外，得為證據，同法第159 條之1 第2 項定有明文
    。偵查中對被告以外之人（包括證人、鑑定人、告訴人、被
    害人及共同被告等）所為之偵查筆錄，或被告以外之人向檢
    察官所提之書面陳述，性質上均屬傳聞證據。惟現階段刑事
    訴訟法規定檢察官代表國家偵查犯罪、實施公訴，依法其有
    訊問被告、證人及鑑定人之權，證人、鑑定人且須具結，而
    實務運作時，檢察官偵查中向被告以外之人所取得之陳述，
    原則上均能遵守法律規定，不致違法取供，其可信度極高，
    職是，被告以外之人前於偵查中已具結而為證述，除反對該
    項供述得具有證據能力之一方，已釋明「顯有不可信之情況
    」之理由外，不宜以該證人未能於審判中接受他造之反對詰
    問為由，即遽指該證人於偵查中之陳述不具證據能力。本件
    證人廖秀蘭、黃順仲於檢察官偵查中所為之陳述，未曾提及
    檢察官在偵查時有不法取供之情形，再者，被告於本院準備
    程序中對上開證人之證據能力，亦表明「沒有意見」，僅係
    於本院審理期日爭執上開證人所述不實在，核屬爭執證明力
    之問題，依上說明，其2 人於偵查中之證言，自均具有證據
    能力。
三、卷附中國醫藥大學附設醫院之診斷證明書（見警卷第9 頁）
    ，係屬刑事訴訟法第159 條之4 第2 款所稱從事業務之人於
    業務上或通常業務過程所須製作之紀錄文書、證明書，查無
    任何顯不可信之情況，且被告亦不爭執此部分之證據能力，
    自具有證據能力。而卷附之錄音帶、譯文部分，被告亦未爭
    執證據能力（僅係爭執告訴人只擷取部分內容云云），依上
    開說明及參酌後述證人盧建明亦承認有該等對話內容，本院
    認並無顯不可信及不適當之情況，故亦具有證據能力。
貳、實體部分：
一、訊據被告固承認有於前揭時、地，與其配偶即告訴人因故發
    生口角，雙方並有拉扯之動作，事後告訴人受有前揭傷勢等
    事實，惟矢口否認涉有上開傷害犯行，辯稱：雙方在拉扯時
    ，有可能雙方的手有接觸，但伊沒有動手打乙○○，不知為
    何乙○○會受傷，乙○○告伊是為了要離婚云云。
二、惟查：
(一)、上揭犯罪事實業據告訴人迭於警詢、偵查及本院審理時指訴
    綦詳，核與證人廖秀蘭證述有看見被告打告訴人、黃順仲於
    偵查中證述96年5 月17日告訴人去警局製作筆錄時，確實有
    受傷之情節大致相符，並有告訴人提出之中國醫藥大學附設
    醫院之診斷證明書、受傷照片（見警卷第14頁）、錄音帶（
    本院外放證物袋）及錄音譯文（見本院卷第60、61頁）附卷
    可稽。足認告訴人指訴之情節，尚非無稽。
(二)、又復參諸上開錄音譯文，告訴人與到場處理之警員即證人盧
    建明之對話中，【告訴人對證人盧建明說：「警察先生，這
    剛才那樣流血」，證人盧建明回以：「好，你去驗傷告她」
    ‧‧‧告訴人又說，「你們看她抓傷我那樣」‧‧證人盧建
    明又說：「你們雙方誰受傷都可以去告沒有關係」】等語，
    及參以證人盧建明於本院審理時到庭具結證述：「當時我跟
    乙○○確實有這樣對話沒有錯」等語（見本院卷第65頁），
    顯見告訴人於證人盧建明到場處理時，確實已有受傷之事實
    ，告訴人並已向警員指述遭被告毆傷甚明，而告訴人亦於當
    日立即前往上開醫院驗傷屬實，益徵告訴人之指訴，應堪採
    信。再者，證人盧建明既已證實案發當日有與告訴人為上開
    對話無訛，被告聲請再行勘驗上開錄音帶乙節，核無必要，
    附此敘明。
(三)、至被告雖辯稱告訴人指訴如何遭毆打之情節，迭有不同陳述
    ，不足採信云云，惟告訴人迭於警詢、偵查及本院審理時均
    係指訴告訴人有抓、打之行為，致其受傷等情甚為明確，雖
    就其中究打在何部位、打幾下，如何打之細節，稍有出入，
    惟依被告所自承，雙方既在拉扯中，情況必然混亂，告訴人
    對於其中細節無法詳細記憶，亦符常情，尚難以此遽認告訴
    人之指訴有何不實之處。至被告雖辯稱：證人廖秀蘭本來就
    希望被告與告訴人離婚，所言不實云云，然證人廖秀蘭雖為
    告訴人之母親，然其於偵查中已具結擔保其證言之真實性，
    偽證罪又係不得易科罰金之重罪，縱告訴人及證人廖秀蘭均
    希望告訴人與被告達成離婚屬實，惟有婚姻關係之雙方，茍
    有無法維持婚姻之正當事由，本可依法訴請離婚之訴，告訴
    人縱欲離婚，本可依正當法律途徑提起民事訴訟以達其目的
    ，衡情，證人廖秀蘭及告訴人當無甘冒偽證、誣告罪之處罰
    ，而故意虛構事實以誣陷被告之理。況參酌被告所自承：其
    曾於95年11月25日搥打告訴人等語（見本院卷第16、65頁反
    面），益證在案發當日，雙方於拉扯中，被告一時氣憤，而
    出手抓、打告訴人，致其受傷乙情，應可想像。是以，被告
    上開所辯，並不足採。
(四)、另被告雖聲請傳喚告訴人之姊姊陳春美為證，然陳春美為中
    度精神障礙者，業經本院當庭核閱告訴人所提出之中華民國
    身心障礙手冊屬實，且為被告所不爭執（見偵查卷第42頁）
    ，故本院認陳春美縱使到庭，亦無法為確實之陳述，且本院
    依上開證據資料，已足以認定犯罪事實，因認陳春美無傳喚
    之必要，併此敘明。
(五)、綜上，被告所辯，不足採信，本件事證明確，被告傷害之犯
    行堪以認定，應予依法論科。
三、核被告所為，係犯刑法第277 條第1 項之普通傷害罪。告訴
    人為被告之配偶，2 人間係屬家庭暴力防治法第3 條第1 款
    所定之家庭成員，被告實施上開家庭暴力行為而成立刑法之
    普通傷害罪，係屬家庭暴力防治法第2 條第2 項所稱之家庭
    暴力罪。爰審酌被告犯罪之動機、目的，被告與告訴人為夫
    妻關係，不思以理性解決問題，僅因細故口角，竟貿然訴諸
    暴力，殊不足取，被告犯後未能坦承犯行，犯後態度非佳，
    惟告訴人所受傷勢尚屬輕微等一切情狀，量處如主文所示之
    刑，並諭知易科罰金之折算標準，以資懲儆。
據上論斷，應依刑事訴訟法第299條第1項前段，刑法第277條第1
項、第41條第1 項前段，刑法施行法第1 條之1 第1 項、第2 項
前段，判決如主文。
中    華    民    國    97    年    5     月    7     日
                  刑事第十五庭  法  官  蔡美華
上正本證明與原本無異。
如不服本判決，應於收受送達後10日內向本院提出上訴書狀（應
敘述具體理由並附繕本）。
上訴書狀如未敘述理由，應於上訴期間屆滿後20日內補提理由書
於本院。
                                書記官  劉家瑜
中    華    民    國    97    年    5     月    7     日
附錄論罪科刑法條
中華民國刑法第277條第1項
傷害人之身體或健康者，處3 年以下有期徒刑、拘役或1 千元以
下罰金。


司法院資訊處製作；財團法人民間司法改革基金會備份。
